臺灣臺中地方法院刑事判決　　　　　　　99年度訴字第3404號
公　訴　人　臺灣臺中地方法院檢察署檢察官
被　　　告　傅芯樺
上列被告因違反商業會計法等案件，經檢察官提起公訴（九十九
年度偵緝字第二二０號），本院判決如下：
    主    文
傅芯樺被訴違反稅捐稽徵法部分無罪。
其餘被訴違反商業會計法部分免訴。
    理    由
壹、公訴意旨略以：被告傅芯樺（原名傅秋鳳）係址設臺南市○
    ○區○○路三四六號納稅義務人「廣聯資訊有限公司」（民
    國九十三年設立登記，下稱廣聯公司）之負責人，於九十四
    年三月份，明知於當月與源富國際企業有限公司（下稱源富
    公司）並無進貨、銷貨之實際交易事實；竟基於逃漏稅捐之
    犯意，以不詳之價格，向源富公司購買金額為新臺幣（下同
    ）二百萬四千元之統一發票，再由被告傅芯樺虛偽行使申報
    為進項扣抵憑證，並將上開不實之統一發票資料填製會計憑
    證、記入帳冊，且持向稅捐稽徵機關申報為營業稅中之營業
    成本，而逃漏營業稅九萬五千四百二十九元。因認被告涉有
    修正前商業會計法第七十一條第一款之填載不實會計憑證罪
    嫌，及稅捐稽徵法第四十七條第一款、第四十一條之公司負
    責人為納稅義務人以不正當方法逃漏稅捐罪嫌等語。
貳、公訴人認被告傅芯樺涉有前揭犯行，無非係以被告之供述、
    證人趙玉琪之證述、廣聯公司之變更登記資料、財政部高雄
    市國稅局所得稅核定通知書、所得資料清單、本院九十七年
    度訴字第二七六八號判決等在卷可憑，為其主要論據。訊據
    被告傅芯樺則堅決否認有何違反稅捐稽徵法及商業會計法等
    犯行，並辯稱：伊只是將名義借給友人趙玉琪，並去領過一
    次統一發票，但伊並不清楚該公司有無實際營業，只知道廣
    聯公司在販賣電腦，伊對於廣聯公司是否逃漏營業稅亦非明
    瞭等語。
、證據能力取捨之意見：
一、按被告以外之人於審判外之言詞或書面陳述，除法律有規定
    者外，不得為證據；被告以外之人於偵訊中向檢察官所為之
    陳述，除顯有不可信之情況者外，得為證據，刑事訴訟法第
    一百五十九條第一項、第一百五十九條之一第二項分別定有
    明文。本案證人趙玉琪於偵查時之證詞，係先由檢察官告以
    具結之義務及偽證之處罰，並經具結而擔保其證述之真實性
    ，且無證據顯示係遭受強暴、脅迫、詐欺、利誘等外力干擾
    情形，或在影響其等心理狀況致妨礙其自由陳述等顯不可信
    之情況下所為。上揭證人於偵訊時之陳述既無顯不可信之情
    況，依前開說明，自有證據能力。
二、按被告以外之人於審判外之言詞或書面陳述，除法律有規定
    者外，不得為證據，刑事訴訟法第一百五十九條第一項定有
    明文。而依刑事訴訟法第一百五十九條之四之規定：「除前
    三條之情形外，下列文書亦得為證據：一、除顯有不可信之
    情況外，公務員職務上製作之紀錄文書、證明文書。二、除
    顯有不可信之情況外，從事業務之人於業務上或通常業務過
    程所須製作之紀錄文書、證明文書。三、除前二款之情形外
    ，其他於可信之特別情況下所製作之文書。」。卷附廣聯公
    司之專案申請調檔統一發票查核名冊、專案申請調檔統一發
    票查核清單、高雄市稅捐稽徵處綜合所得稅各類所得資料清
    單，均屬本國公務員職務上製作之紀錄文書，亦無顯不可信
    之情況，依前開說明，自有證據能力。
三、再按被告以外之人於審判外之陳述，雖不符刑事訴訟法第一
    百五十九條之一至第一百五十九條之四之規定，然經當事人
    於審判程序同意作為證據，法院審酌該言詞陳述作成時之情
    況，認為適當者，亦得為證據；當事人、代理人或辯護人於
    法院調查證據時，知有刑事訴訟法第一百五十九條第一項不
    得為證據之情形，而未於言詞辯論終結前聲明異議者，視為
    有前項之同意，刑事訴訟法第一百五十九條之五定有明文。
    卷附財政部臺灣省南區國稅局函文及刑事案件告發書，均屬
    刑法第一百五十九條第一項所稱之被告以外之人於審判外之
    陳述。惟被告於本院行準備程序時已表示同意具有證據能力
    ，本院審酌上開陳述作成時之情況，並無違法取證之瑕疵，
    認以之作為證據為適當，揆諸上開規定，應具有證據能力。
四、又卷附廣聯公司之變更登記表、章程，均非被告以外之人在
    審判外之陳述，且與傳聞法則所欲防止證人記憶、認知、誠
    信之誤差明顯有別，核與刑事訴訟法第一百五十九條第一項
    之要件不符。前揭證據既無違法取得之情形，且經本院各依
    刑事訴訟法之規定踐行調查證據程序，自應具有證據能力。
肆、無罪部分：
一、按犯罪事實應依證據認定之，無證據不能認定犯罪事實；而
    不能證明被告犯罪者，應諭知無罪之判決，刑事訴訟法第一
    百五十四條第二項、第三百零一條第一項分別定有明文。又
    按稅捐稽徵法第四十一條之規定係屬結果犯，除犯罪之目的
    在逃漏稅捐外，並須有逃漏應納稅捐之結果事實，始足構成
    該條之罪；另營業稅之課徵，依營業稅法第一條之規定，以
    有銷售貨物或勞務，或進口貨物為前提。故如未銷售貨物，
    亦即未發生營業行為，即無須繳納營業稅；而虛設之公司、
    商號並無營業行為，自無庸繳納營業稅或營利事業所得稅，
    自逃漏稅捐之問題，最高法院九十一年度台上字第二一六號
    、九十二年度台上字第二二八六號刑事判決均闡述至明。
二、經查：廣聯公司於營業期間內（即九十三年五月至九十五年
    四月），所申報之全部進項、銷項等營業支出及收入，皆屬
    虛偽，業據財政部臺灣省南區國稅局於九十九年十一月二十
    九日以南區國稅審四字第０九九００三三八二八號函覆本院
    至明，並有廣聯公司之專案申請調檔統一發票查核名冊、專
    案申請調檔統一發票查核清單各一份在卷可憑。而廣聯公司
    所開立之不實統一發票，其目的均係充作其他營業人之進項
    憑證，用以向稅捐稽徵機關申報扣抵銷項稅額，並幫助其他
    營業人逃漏營業稅等情，亦經財政部臺灣省南區國稅局刑事
    案件告發書載述至明，皆無從表徵廣聯公司確有進行營業之
    事實。則廣聯公司既屬從未銷售貨物且無營業行為之營業人
    ，揆諸前揭說明，依法已不須繳納營業稅，自不生逃漏營業
    稅之問題。公訴意旨疏未深究及此，逕認廣聯公司持其他營
    業人開立之不實統一發票向稅捐稽徵機關申報營業成本，而
    逃漏營業稅新臺幣九萬五千四百二十九元，恐已誤解租稅實
    務上關於營業稅之繳納，應以營業人確有銷售貨物或勞務而
    實際發生營業行為之前提要件。公訴人所持上開見解非無可
    議，已難為採。準此以言，廣聯公司僅係以幫助其他營業人
    逃漏營業稅為目的所成立之公司，其本身並無營業之實，即
    無依法繳納營業稅之可言，縱使被告在擔任廣聯公司負責人
    期間，曾以非法取得之不實進項憑證申報營業稅，廣聯公司
    仍不致發生逃漏營業稅之結果，核與稅捐稽徵法第四十一條
    逃漏稅捐罪之構成要件顯屬有別。而廣聯公司既無稅捐稽徵
    法第四十一條逃漏稅捐罪之適用，則被告亦無從依修正前同
    法第四十七條第一款承受上開罪名自由刑之轉嫁罰。公訴意
    旨率認被告涉犯修正前稅捐稽徵法第四十七條第一款、第四
    十一條之公司負責人為納稅義務人以不正當方法逃漏稅捐罪
    嫌，非無誤會，自非允洽。此外，復查無其他積極證據足認
    被告確有公訴意旨所稱之上開逃漏稅捐犯行，不能證明其犯
    罪，揆諸首揭法條規定，就公訴意旨關於被告違反稅捐稽徵
    法部分，應諭知無罪之判決。
伍、免訴部分：
一、按案件曾經判決確定者，應諭知免訴之判決，刑事訴訟法第
    三百零二條第一款定有明文。而案件曾經判決確定者，應為
    免訴之判決，此項原則關於實質上一罪或裁判上一罪，均有
    其適用。連續犯係裁判上之一罪，其一部分犯罪事實曾經判
    決確定者，其效力當然及於全部，故檢察官復將其他部分重
    行起訴，亦應諭知免訴之判決，最高法院四十九年台非字第
    二０號判例要旨闡述至明。又連續犯之所謂出於概括犯意，
    必須其多次犯罪行為自始均在一個預定犯罪計劃以內，出於
    主觀上始終同一犯意之進行，若中途另有新犯意發生，縱所
    犯為同一罪名，究非連續其初發的意思，即不能成立連續犯
    ，最高法院七十年台上字第六二九六號判例要旨亦可資遵循
    。
二、經查：被告擔任廣聯公司負責人之九十三年六月間起至九十
    四年八月間止，因涉嫌明知不實事項而填載於廣聯公司統一
    發票上，並幫助其他營業人逃漏營業稅，經臺灣臺南地方法
    院檢察署檢察官偵查後認其罪嫌重大，於九十九年九月三十
    日以該署九十九年度偵緝字第一０二號提起公訴，並於九十
    九年十月二十五日繫屬於臺灣臺南地方法院（本案繫屬日係
    九十九年十一月十八日）。而被告已於該案審理期間，坦承
    確有上開填製不實會計憑證及幫助逃漏稅捐等犯行，經臺灣
    臺南地方法院於九十九年十二月九日以九十九年度訴字第一
    四六九號判決判處有期徒刑六月，減為有期徒刑三月，如易
    科罰金，以銀元三百元即新臺幣九百元折算一日，緩刑二年
    ，已於一百年一月十四日確定等情，有臺灣高等法院被告前
    案紀錄表、該案起訴書、刑事判決各一份在卷足憑。而廣聯
    公司並無營業之事實，僅係開立不實統一發票以供其他營業
    人據以逃漏營業稅，已如前述，則公訴意旨所稱被告向源富
    公司購買不實統一發票後填製會計憑證、記入帳冊，因而涉
    犯修正前商業會計法第七十一條第一款之填載不實會計憑證
    罪嫌，雖未具體載明被告究係填製何種會計憑證及記入何等
    帳冊，尚欠周延；惟縱認被告確有上開填載不實會計憑證犯
    行，其最終目的亦無非在於掩飾廣聯公司開立不實統一發票
    幫助逃漏稅捐之犯行，並確保受其幫助之其他營業人不致出
    現進銷勾稽查核上之漏洞，始須在明知廣聯公司已無實際營
    業之情形下，尚且刻意製作不實會計憑證或帳冊而製造虛偽
    之進項及銷項流程紀錄，避免稅捐稽徵機關察覺有異。則被
    告倘有依源富公司所提供之不實統一發票製作不實會計憑證
    或記入帳冊，與其製作廣聯公司不實統一發票以供幫助逃漏
    稅捐之犯行，實係基於同一犯罪目的所為，皆屬其預定犯罪
    計畫之一部，並觸犯構成要件相同之罪名，揆諸前揭說明，
    就被告於本案中所犯修正前商業會計法第七十一條第一款填
    製不實會計憑證罪，自應與業經判決確定之上開相同罪名犯
    行，論以修正前刑法第五十六條之連續犯（本案發生於刑法
    修正施行前之九十四年三月間）。是以公訴意旨前揭所認縱
    若屬實，亦為前案即臺灣臺南地方法院九十九年度訴字第一
    四六九號判決確定效力所及，參照上開判例要旨，本院對於
    公訴意旨所載關於被告違反商業會計法部分，即無從再為實
    體之審究，而應諭知免訴之判決。
據上論斷，應依刑事訴訟法第三百零一條第一項、第三百零二條
第一款，判決如主文。
本案經檢察官林于人到庭執行職務。
中    華    民    國   100    年    4     月    12    日
                  刑事第七庭  審判長法  官  洪俊誠
                                    法  官  張德寬
                                    法  官  高文崇
以上正本證明與原本無異。
如不服本判決應於收受判決後10日內向本院提出上訴書狀，並應
敘述具體理由；其未敘述上訴理由者，應於上訴期間屆滿後20日
內向本院補提理由書（均須按他造當事人之人數附繕本）「切勿
逕送上級法院」。
                                書記官  葉卉羚
中    華    民    國   100    年    4     月    12    日